【裁判字號】    98,事聲,66
【裁判日期】    980923
【裁判案由】    消債聲明異議
【裁判全文】
臺灣高雄地方法院民事裁定              98年度事聲字第66號
聲  請  人  國泰世華銀行股份有限公司
法定代理人  甲○○
相  對  人  乙○○
上列異議人與債務人乙○○間消費者債務清理事件，異議人對於
民國98年7 月3 日本院97年度司執消債更字第288 號所為更生方
案認可之裁定提出異議，本裁定如下：
    主  文
異議駁回。
異議費用由異議人負擔。
    理  由
一、按消費者債務清理條例之制定，乃為使負債務之消費者得依
    本條例所定程序清理其債務，以調整其與債權人及其他利害
    關係人之權利義務關係，保障債權人之公平受償，謀求消費
    者經濟生活之更生，進而健全社會經濟之發展，消費者債務
    清理條例第一條訂有明文。而債務人有虛報債務、隱匿財產
    ，或對於債權人中之一人或數人允許額外利益，情節重大，
    法院應不認可更生方案，消費者債務清理條例第63條第1 項
    亦有明文。
二、本件異議要旨略以：相對人名下尚有資產，應選擇適度處分
    以減輕債務，又相對人所主張之收入較實際為低，所主張之
    扶養費用之主張亦有過高之虞，是本件裁定認可之更生方案
    ，係每月1 期，每期清償新台幣（下同）20,000元，相較其
    得還款之金額，實屬過低，且對債權人甚非公允，爰依法提
    出異議等語。
三、惟查，消費者債務清理條例之制定，乃為使負債務之消費者
    得依本條例所定程序清理其債務，保障債權人之公平受償，
    以謀求消費者經濟生活之更生，故除有第63條所定之情形外
    ，法院得斟酌裁量認可更生方案。爰審酌本院97年度司執消
    債更字第288 號所認可之更生方案，債務人所積欠之無擔保
    及無優先權之債務總額為4,354,722元。債務人現已無工作
    收入，此有98年6月19日民事陳報狀在卷可查，是債務人現
    僅賴退休俸每月41,083元支應日常生活開銷乙情，應足認定
    ，異議人主張債務人之收入逾前開數額，自難採信。債務人
    之必要生活支出，除依內政部社會司所公布之97年度最低生
    活費10,991元外，尚需與配偶共同分擔長子之扶養費用5,49
    6 元，債務人之長子現就讀國中，除食衣住行之開銷外，尚
    須支出就學之相關費用，是其必要生活開銷，並不少於一般
    成年人之生活支出，是以前開97年度最低生活費用計算，並
    無不妥。又債務人每月尚須支出自用住宅貸款9,200元，債
    務人雖尚有自用住宅之資產，惟此係供債務人一家居住之用
    ，若強令債務人變賣以供清償債務，將惡化債務人一家之經
    濟生活，而有悖於消費者債務清理條例之立法意旨。債務人
    所提更生案方案中已載明願每月清償20,000元，而在清償96
    個月後，全體債權人之債權已可受償4成以上。復參酌債務
    人所提出之更生方案，債務人已盡其最大之努力及誠信，該
    清償方案之清償條件核屬公允、適當、可行，且無同條例第
    63條所定不應認可之消極事由存在。異議人雖主張上開更生
    方案清償成數過低，對債權人非屬公允云云，然消費者債務
    清理條例訂立之目的，乃在於使陷於經濟上困境之消費者，
    得藉更生程序妥適調整其與債權人及其他利害關係人之權利
    義務關係，保障債權人之公平受償，並謀求消費者經濟生活
    之更生，而本院為保障債權人之公平受償，以謀求消費者經
    濟生活之更生，業已於認可更生方案之裁定理由中詳述本件
    並無不得認可更生方案之情形及本院認為更生條件應屬公允
    之理由，況還款期間及還款總金額並非判斷更生方案是否公
    允之唯一標準，且本件更生方案亦無不公允之情事。是異議
    人執前詞指摘原裁定為不當，求予廢棄，為無理由，應予駁
    回。
四、依消費者債務清理條例第15條、民事訴訟法第240 條之4 第
    3 項後段、第78條，裁定如主文。
中    華    民    國    98    年    9     月    23    日
              民事第四庭    法      官  陳樹村
上為正本係照原本作成
如不服本裁定，應於裁定送達後10日內，以書狀向本院提出抗告
，並繳納抗告費新臺幣1千元
中    華    民    國    98    年    9     月    23    日
                            書  記  官  葉姿敏


司法院資訊處製作；財團法人民間司法改革基金會備份。
